【裁判字號】    97,交抗,693
【裁判日期】    971015
【裁判案由】    聲明異議
【裁判全文】
臺灣高等法院高雄分院刑事裁定         97年度交抗字第693號
                                     97年度交抗字第694號
抗  告  人
即受處分人   乙○○
原處分機關   交通部公路總局高雄區監理所屏東監理站
代  表  人   甲○○
上列抗告人因違反道路交通管理處罰條例，聲明異議案件，不服
臺灣屏東地方法院中華民國97年8 月21日裁定（97年度交聲字第
263號、第295號），提起抗告，本院裁定如下：
    主  文
抗告駁回。
    理  由
一、原處分機關以：異議人即受處分人乙○○於民國97年2 月15
    日晚上10時15分許，駕駛車牌D9-8760 號自小客車，行經屏
    東縣滿州鄉○○村○○路段時，因「不依規定駛入來車道」
    及「違反道路交通安全規則肇事致人死亡」之違規為警舉發
    ，分別裁處罰鍰新臺幣（下同）900 元並記違規點數1 點、
    吊銷駕駛執照並1年內禁考。
二、異議意旨略以：受處分人並未違規逆向行駛云云。
三、按汽車在未劃設慢車道之雙向二車道行駛時，在劃有分向限
    制線之路段，不得駛入來車之車道內，道路交通安全規則第
    97條第1 項第2 款定有明文。又汽車駕駛人，爭道行駛不依
    規定駛入來車道者，處600 元以上1,800 元以下罰鍰；有以
    上情形者，除依原條款處罰鍰外，並予記違規點數1 點；汽
    車駕駛人，駕駛汽車違反道路交通安全規則，因而肇事致人
    死亡，吊銷其駕駛執照；汽車駕駛人，曾依本條例其他各條
    規定吊銷駕駛執照者，1 年內不得考領駕駛執照，道路交通
    管理處罰條例第45條第3 款、第63條第1 項第1 款、第61條
    第1 項第4 款、第67條第3 項亦有明文。
四、受處分人於案發時地，駕駛上開車輛，與賴憲行騎乘之車牌
    WRH-027 號輕機車碰撞，肇致賴憲行不治死亡等情，為受處
    分人所不爭執。所應審究者，厥為肇事當時，受處分人是否
    駛入來車道，經查：
    (一)本件刮地痕起點（即撞擊點之地面）、散落物、血跡，均
      位在受處分人行車方向之來車道上，受處分人之車身通過
      撞擊點後，完全停止在來車道上等情狀，有道路交通事故
      現場圖1 紙附卷可稽（見原審卷第15頁），核與受處分人
      於警詢中供承：伊車撞擊後有稍微前進停住，左前保險桿
      破裂、左前大燈破裂、左引擎蓋凹陷、左前擋風玻璃破裂
      損壞等語相符（見原審卷第18頁反面），復有現場照片20
      張足資佐證（見原審卷第25～34頁），是以雙方撞擊時，
      受處分人車身左側確有侵入來車道之事實，應堪認定。
    (二)為保障用路權人之安全，依法不得駛入來車之車道內，而
      受處分人車身左側既然侵入來車道，即構成不依規定駛入
      來車道之違規，進而肇事致人死亡，可見原處分所認定之
      事實並無違誤，受處分人之異議無理由，則原審所為駁回
      異議之裁定，於法並無不合。抗告意旨，雖指稱：本件車
      禍肇事責任經送台灣省高屏澎區車輛行車事故鑑定委員會
      鑑定結果；認死者賴憲行酒醉後無照駕駛輕機車，沿頂角
      路逆向侵入來車道，在屏東縣滿州鄉○○村○○路羅峰寺
      前，與乙○○駕駛之小客車擦撞肇事。賴憲行為肇事原因
      ，乙○○駕駛小客車閃避不及無肇事原因，有該會97年8
      月22日高屏澎鑑字第0976001907號鑑定意見書可憑等語。
      惟查本件車禍肇事路段限速40公里，且兩車擦撞處又逢道
      路轉彎處，有道路交通事故現場圖附於原審卷可稽，而抗
      告人於警詢時亦供稱：發現對方距離約20公尺左右遠，我
      車速約60至70公里等語。由上可知，抗告人於肇事之前係
      超速行駛於轉彎車道上。賴憲行之輕機車於擦撞之前，固
      沿頂角路逆向駛入庄內路，然於肇事之前已駛入來車道（
      即自己的車道），而抗告人之小客車於肇事之前確駛入來
      車道，與輕機車在來車道上擦撞肇事，肇事後小客車則停
      於來車道上，足見抗告人肇事之前係超速行駛，且閃避不
      當，侵入來車道，以致肇事。賴憲行酒醉後無照駕車逆向
      行駛，固為肇事主因，而抗告人行經彎道，超速行駛，閃
      避不當，侵入來車道，亦有疏失，同為肇事原因。上開車
      禍鑑定意見書漏未審酌抗告人行經彎道，超速行駛，閃避
      不當，遽認抗告人無肇事原因，顯有未當。抗告意旨，仍
      執前詞，指摘原裁定不當，為無理由，應予駁回。
據上論斷，應依道路交通案件處理辦法第26條，刑事訴訟法第41
2 條，裁定如主文。
中    華    民    國    97    年    10    月    15    日
                  刑事第九庭    審判長法  官   莊秋桃
                                      法  官   范惠瑩
                                      法  官   謝宏宗
以上正本證明與原本無異。
本裁定不得再抗告。
中    華    民    國    97    年    10    月    16    日
                                      書記官   熊惠津
                                                    w


司法院資訊處製作；財團法人民間司法改革基金會備份。
